臺灣高等法院臺南分院刑事判決　　　　 100年度上訴字第64號
上　訴　人
即　被　告　黃建程
選任辯護人　林國明律師（法律扶助律師）
上　訴　人
即　被　告　余宣誼
選任辯護人　蔡東泉律師（法律扶助律師）
上　訴　人
即　被　告　蔡旻學
選任辯護人　徐建光律師
上列上訴人因違反槍砲彈藥刀械管制條例等案件，不服臺灣臺南
地方法院99年度重訴字第17號中華民國99年11月18日第一審判決
（起訴案號：臺灣臺南地方法院檢察署99年度偵字第9772號），
提起上訴，本院判決如下：
    主  文
原判決關於黃建程意圖犯罪而出借可發射子彈具殺傷力之槍枝罪
部分暨定應執行刑部分均撤銷。
黃建程共同犯剝奪他人行動自由未遂罪，處有期徒刑壹年陸月，
改造手槍壹支（含彈匣壹個）沒收。
其餘上訴駁回【即黃建程就非法寄藏可發射子彈具殺傷力之槍枝
罪上訴部分；余宣誼、蔡旻學上訴部分】。
黃建程上揭第二項撤銷改判所處之刑與第三項上訴駁回所處之刑
【即所犯非法寄藏可發射子彈具殺傷力之槍枝罪，所處有期徒刑
參年陸月，併科罰金新台幣參萬元】，應執行有期徒刑肆年拾月
，併科罰金新臺幣參萬元，罰金如易服勞役，以新臺幣壹仟元折
算壹日，沒收部分併執行之。
    事  實
一、黃建程於民國98年8、9月間，在臺南市○○區○○路560 號
    所經營「金茗茶行」，明知年籍不詳姓名「黃俊傑」之成年
    男子所委託保管之黑色改造手槍一支（含彈匣1 個）及口徑
    9ｍｍ之制式子彈1顆，係分別為可發射子彈具有殺傷力之改
    造手槍及具有殺傷力之子彈，非經許可，不得持有、寄藏，
    竟未經許可，自斯時起，受該成年男子之委託代為保管上開
    具可發射子彈具有殺傷力之改造手槍及具有殺傷力之子彈，
    並將之藏放在其上址茶行1 樓屋後垃圾桶內（槍、彈在黑色
    側背包內）而持有之。
二、緣黃建程與許仕宗（63年7月3日生）因有債務糾紛，黃建程
    為向許仕宗追討債務，遂另行起意與余宣誼（綽號蜥蜴）、
    蔡旻學（綽號米血）及莊玉麟（綽號螺雷，業經原審以共同
    犯非法持有可發射子彈具殺傷力之槍枝罪，判處有期徒刑 4
    年，併科罰金3 萬元，莊玉麟不服提起上訴，而於本院審理
    時撤回上訴確定）共同基於犯意聯絡，由黃建程於民國（下
    同）99年3 月16日晚上某時，在台南市安南區與余宣誼、蔡
    旻學及莊玉麟會合，並指示余宣誼、蔡旻學及莊玉麟於指定
    時、地強押許仕宗上車以催討債務，又為遂行剝奪許仕宗行
    動自由之目的，由余宣誼提議持槍防身，黃建程乃將因非法
    寄藏而未經許可持有行為繼續中之上開改造手槍、子彈，在
    余宣誼、蔡旻學及莊玉麟於出發前往找許仕宗前，由余宣誼
    至黃建程所經營，位於台南市○○路560 號之茶行後方垃圾
    桶內，將黃建程置放上開非法寄藏可發射子彈具殺傷力之改
    造手槍1支（含彈匣1個）、子彈1 顆之黑色側背包取出，而
    與余宣誼、蔡旻學及莊玉麟共同未經許可而持有該改造手槍
    及子彈。而於99年3月17日凌晨2時22分許，由蔡旻學駕駛余
    宣誼向不知情之梁明恩所借得之車牌號碼9882-XQ 號自小客
    車搭載余宣誼及莊玉麟，尾隨許仕宗前往台南市○○路與永
    華七街口，由莊玉麟下車伸手攬抱住步行於該處之許仕宗，
    強制許仕宗必須跟隨其上車，因許仕宗不肯就範，莊玉麟旋
    即取出上開槍枝，欲以此脅迫之非法方式剝奪許仕宗之行動
    自由，許仕宗見狀遂出手欲搶走莊玉麟所持有之槍、彈，莊
    玉麟便徒手將許仕宗推倒在地，余宣誼此時亦立即下車，莊
    玉麟則於推倒許仕宗之同時，竟另起傷害之犯意，持槍朝許
    仕宗之腿部射擊，致許仕宗受有左側股骨開放性骨折、左側
    髖及大腿開放性傷口等傷害（傷害部分未據告訴），余宣誼
    、蔡旻學及莊玉麟見許仕宗遭子彈擊中，旋即上車逃離現場
    ，故妨害自由並未得逞而未遂，渠等並將原有車輛丟棄在路
    邊，再聯絡黃建程另行駕車搭載渠等離去，該改造手槍則為
    莊玉麟丟棄在台南縣永康市北館橋下，終未尋獲。余宣誼於
    99年3月18日22時26分許、蔡旻學於99年3月22日13時22分許
    ，分別至臺南市警察局第四分局投案，莊玉麟嗣於99年6 月
    28日15時30分許，在台南市○區○○○路362巷22號16樓之6
    經警拘獲，黃建程於99年7 月21日12時許，始至臺南市警察
    局第四分局投案，始悉上情。
三、案經台南市警察局第四分局報告台灣台南地方法院檢察署檢
    察官偵查起訴。
    理  由
壹、證據能力方面
一、按「被告以外之人於審判外之言詞或書面陳述，除法律有規
    定者外，不得作為證據」，刑事訴訟法第159條第1項固定有
    明文，然「鑑定之經過及其結果，應命鑑定人以言詞或『書
    面』報告」，同法第206條第1項亦規定甚明，是鑑定人以書
    面為鑑定報告提出於法院，依刑事訴訟法第159條第1項立法
    理由及同法第206條第1項規定，即具有證據能力。又法院或
    檢察官得囑託醫院、學校或其他相當之機關、團體為鑑定，
    或審查他人之鑑定，並準用第203條至第206條之1 之規定，
    刑事訴訟法第208條第1項亦定有明文。依此，檢察官對於偵
    查中之案件，認須實施鑑定者，固應就具體個案，選任鑑定
    人或囑託鑑定機關（團體）為之；但對於司法警察機關調查
    中之案件，或有量大或急迫之情形，為因應實務之現實需求
    ，如檢察官針對該類案件之性質（例如：查扣之毒品必須檢
    驗其成份、對施用毒品之犯罪嫌疑人必須檢驗其體內有無毒
    品代謝反應、對於查扣之槍砲彈藥必須檢驗有無殺傷力、對
    違反野生動物保育法案件必須鑑定是否屬於保育類動物案件
    等），認為當然有鑑定之必要者，經參考法務部92年5 月20
    日法檢字第092080203 號函送之法務部「因應刑事訴訟法修
    正工作小組」研討之刑事訴訟法修正相關議題第21則之共識
    結論，以及臺灣高等法院於92年8月1日舉行之刑事訴訟法新
    制法律問題研討會第三則法律問題研討結果之多數說（載於
    司法院92年8 月印行「刑事訴訟法新制法律問題彙編」第15
    頁至第18頁），基於檢察一體原則，得由該管檢察長對於轄
    區內之案件，以事前概括選任鑑定人或囑託鑑定機關（團體
    ）之方式，俾便轄區內之司法警察官、司法警察對於調查中
    之此類案件，得即時送請事前已選任之鑑定人或囑託之鑑定
    機關（團體）實施鑑定，該鑑定人或鑑定機關（團體）亦應
    視同受承辦檢察官所選任或囑託而執行鑑定業務，其等出具
    之書面鑑定報告應屬刑事訴訟法第206 條所定之傳聞例外，
    當具有證據能力（法務部92年9月1日法檢字第0920035083號
    函可供參照）。查內政部警政署刑事警察局99年4 月21日刑
    鑑字第0990039426號鑑驗書、附件照片4張（見第12854號偵
    查卷(一)第18頁、19頁），係為鑑定及說明被告黃建程、余宣
    誼、蔡旻學及共犯莊玉麟等4 人共同持有之子彈是否具有殺
    傷力，性質上雖屬被告以外之人於審判外之書面陳述，惟按
    司法警察等偵查輔助人員於案件未移送檢察官偵查前之調查
    犯罪階段，先行將查扣之槍砲、彈藥等證物，送請檢察機關
    概括選任之專責鑑定機關實施鑑定，基於檢察一體原則，該
    鑑定機關亦應視同受承辦檢察官所選任或囑託而執行鑑定業
    務，其等出具之書面鑑定報告乃現行刑事訴訟法第206 條、
    第208 條所定之鑑定人書面報告，屬傳聞證據法則之例外，
    具有證據能力。另原審法院委請該局所為之補充鑑定報告，
    亦屬刑事訴訟法第206條、第208條所定之鑑定人書面報告，
    屬傳聞證據法則之例外，亦具有證據能力。
二、次按刑事訴訟法第158條之3規定：「證人、鑑定人依法應具
    結而未具結者，其證言或鑑定意見，不得作為證據。」，其
    中所謂「依法應具結而未具結者」，係指檢察官或法官依刑
    事訴訟法第175 條之規定，以證人身分傳喚被告以外之人（
    證人、告發人、告訴人、被害人、共犯或共同被告）到庭作
    證，或雖非以證人身分傳喚到庭，而於訊問調查過程中，轉
    換為證人身分為調查時，此時其等供述之身分為證人，則檢
    察官、法官自應依本法第168 條有關具結之規定，命證人供
    前或供後具結，其陳述始符合第158條之3之規定，而有證據
    能力。若檢察官或法官非以證人身分傳喚而以告發人、告訴
    人、被害人或共犯、共同被告身分傳喚到庭為訊問時（例如
    刑事訴訟法第71條、第219條之6第2項、第236條之1第1項、
    第248條之1、第271條第2項、第271條之1第1 項），其身分
    既非證人，即與「依法應具結」之要件不合，縱未命其具結
    ，純屬檢察官或法官調查證據職權之適法行使，當無違法可
    言。而前揭不論係本案或他案在檢察官面前作成未經具結之
    陳述筆錄，係屬被告以外之人於偵查中向檢察官所為之陳述
    ，本質上屬於傳聞證據，基於保障被告在憲法上之基本訴訟
    權，除該被告以外之人死亡、身心障礙致記憶喪失或無法陳
    述、滯留國外或所在不明而無法傳喚或傳喚不到、或到庭後
    拒絕陳述等情形外，如已經傳喚到庭具結而為陳述，並經被
    告之反對詰問，或被告已放棄其反對詰問權，前揭非以證人
    身分而在檢察官面前未經具結之陳述筆錄，除顯有不可信之
    情況者外，得為證據，並應於判決內敘明其符合傳聞證據例
    外之理由；又前揭非以證人之身分在審判中之陳述筆錄，如
    該被告以外之人已經法院以證人身分傳喚到庭並經具結作證
    ，且由被告為反對詰問，該未經具結之陳述筆錄因屬審判上
    之陳述，自有證據能力；如係在另案法官面前作成之陳述筆
    錄，本質上亦屬傳聞證據，自得依本法第159條之1第1 項之
    規定，認有證據能力。不能因陳述人未經具結，即一律適用
    本法第158條之3之規定，排除其證據能力（最高法院97年台
    上字第483 號判決意旨及96年台上字第3527號判決意旨參照
    ）。經查：本件證人黃建程、余宣誼、蔡旻學、共犯莊玉麟
    等人業經原審審理時依法傳訊其等到庭具結陳述，並經被告
    黃建程、余宣誼、蔡旻學分別予以詰問（見原審卷第147 頁
    至166 頁），另證人即被告黃建程、證人即共犯莊玉麟亦經
    本院審理時依法傳訊其到庭具結陳述，並分別經被告黃建程
    、余宣誼、蔡旻學等人分別予以詰問（見本院卷第157 頁至
    176 頁），足見本件已保障被告等人對證人之反對詰問權，
    證人黃建程、余宣誼、蔡旻學、共犯莊玉麟等人以共同被告
    之身分或其他非以証人之身分向法官或檢察官所為之供述，
    應屬業經完足調查之証據，而得為證據，合先敘明。
三、又按被告以外之人於偵查中向檢察官所為陳述，除顯有不可
    信之情況者外，得為證據，刑事訴訟法第159條之1第2 項定
    有明文。檢察官在偵查中對被告以外之人所為之偵查筆錄，
    性質上屬傳聞證據，惟刑事訴訟法規定檢察官代表國家偵查
    犯罪、實施公訴，依法其有訊問被告、證人及鑑定人之權，
    證人、鑑定人並須具結，而實務運作時，檢察官偵查中向被
    告以外之人所取得之陳述，原則上均能遵守法律規定，不致
    違法取供，其可信度極高，職是，被告以外之人前於偵查中
    已具結而為證述，除反對該項供述具有證據能力之一方，已
    釋明「顯有不可信之情況」之理由外，不能遽指該證人於偵
    查中之陳述不具證據能力。查證人即被害人許仕宗、證人即
    共犯莊玉麟等人分別於檢察官偵查時以證人身分具結所為之
    證述，均係檢察官令渠等以證人身分具結後所為之證述，有
    該證人之結文附卷可稽，被告黃建程、余宣誼、蔡旻學分別
    對上開證人之證述，均未舉證證明檢察官在訊問時有不法取
    供之情形，亦未釋明上開證人之證述有何顯不可信之情況，
    足見證人許仕宗、證人即共犯莊玉麟等人於檢察官偵查中具
    結後或具結前所為之陳述，應無顯有不可信之情況，且證人
    即共犯莊玉麟亦經原審及本院以證人之身分傳訊，證人許仕
    宗並經原審以證人之身分傳訊，以保障被告黃建程、余宣誼
    、蔡旻學之反對詰問權，調查證據之程序自屬完備，是揆諸
    前開規定，其等於偵查中向檢察官所為之陳述，自得為證據
    。
四、再按被告以外之人於審判外之言詞或書面陳述，除法律有規
    定者外，不得作為證據；又被告以外之人於審判外之陳述，
    雖不符合同法第159條之1至第159條之4之規定，但經當事人
    於審判程序同意作為證據，法院審酌該言詞陳述或書面陳述
    作成時之情況，認為適當者，亦得為證據。當事人、代理人
    或辯護人於法院調查證據時，知有第159條第1項不得為證據
    之情形，而未於言詞辯論終結前聲明異議者，視為有前項之
    同意，刑事訴訟法第159條第1項及第159條之5分別定有明文
    。本判決下列所引用之除公務員職務上製作之紀錄文書，並
    無顯不可信之情況，依刑事訴訟法第159條之4第1 款規定，
    有證據能力外，其餘屬傳聞證據部分，業經檢察官、被告及
    其選任辯護人於本院準備程序及審判期日中均明示同意此部
    分之證據有證據能力（見本院卷第118頁、119頁、155 頁、
    156 頁），並且迄至言詞辯論終結前亦未撤回前開同意，本
    院審酌上開證據資料製作時之情況，尚無違法不當及證明力
    明顯過低之瑕疵，且認為以之作為證據應屬適當，爰依刑事
    訴訟法第159條之5規定，認前揭證據資料均有證據能力。
五、復按被告以外之人於檢察事務官、司法警察官或司法警察調
    查中所為之陳述，與審判中不符時，其先前之陳述具有較可
    信之特別情況，且為證明犯罪事實存否所必要者，得為證據
    ，刑事訴訟法第159條之2定有明文。是依本條規定，被告以
    外之人於檢察事務官、司法警察（官）調查時所為之陳述，
    屬傳聞證據，依同法第159 條規定，本無證據能力，必具備
    「可信性」及「必要性」二要件，始例外得適用上開第 159
    條之2 規定，認有證據能力，採為證據。其中所謂「有較可
    信之特別情況」，係屬「信用性」之證據能力要件，而非「
    憑信性」之證據證明力，法院自應比較其前後陳述當時之原
    因、過程、內容、功能等外在環境加以觀察，以判斷先前之
    陳述，是否出於真意之供述、有無違法取供等，其信用性獲
    得確定保障之特別情況。而所稱「為證明犯罪事實存否所必
    要者」，係指就具體個案案情及相關卷證判斷，為發現實質
    真實目的，認為除該項審判外之陳述外，已無從再就同一供
    述者，取得與其上開審判外陳述之相同供述內容，倘以其他
    證據代替，亦無從達到同一目的之情形而言（最高法院96年
    度台上字第1431號判決意旨參照）。查證人黃建程、證人即
    共犯莊玉麟係與上開未經許可持有可發射子彈具有殺傷力之
    改造手槍、剝奪他人行動自由案件發生時間緊密接觸之人，
    對於上開案件知悉並較為接近事實之人，證人黃建程、證人
    即共犯莊玉麟於警詢所為之陳述，應認係親身體驗之客觀事
    實所為之證述，且係出於自己之自由意志所為陳述，且未直
    接面對被告等，心理上因而所受壓力較小等外部情形觀之，
    彼等於警詢中較有可能據實陳述，所供顯具有較可信之特別
    情況；是無論在當時環境條件及證人黃建程、證人即共犯莊
    玉麟在警詢時所為陳述，較之在事發後在原審及本院上訴審
    到庭結證陳述不符相較，證人黃建程在上開審判上或語多保
    留或翻異前詞否認持有槍、彈等情（見原審卷147 頁反面、
    148頁反面、152頁反面、本院卷第172頁、173頁），證人即
    共犯莊玉麟於原審及本院上訴審稱余宣誼、蔡旻學或稱不知
    其持有槍、彈、或稱黃建程交付者為模型槍等情（見原審卷
    第157頁反面、本院卷第157頁至169 頁），應認證人黃建程
    、證人即共犯莊玉麟在上開審判中之陳述，在客觀上去觀察
    ，顯係對本案之重要關係事項之陳述，多所保留或語多隱瞞
    不實，則證人黃建程、證人即共犯莊玉麟在警詢時所為之陳
    述，自較證人等在上開審判中所為陳述，在客觀上應認具有
    較為可信，且就具體個案案情及相關卷證判斷，為發現實質
    真實目的，認為除證人等上開警詢筆錄該項審判外之陳述外
    ，已無從再就同一供述者，取得與其上開審判外陳述之相同
    供述內容，倘以其他證據代替，亦無從達到同一目的之情形
    ，應認證人等於警詢時所為陳述，應係證明犯罪事實存否所
    必要者，揆諸前開說明，其效力不受影響，自得引用為論罪
    之依據。
貳、認定犯罪事實所憑之證據及理由
一、訊據被告黃建程矢口否認涉有意圖供犯罪非法出借上開改造
    手槍、子彈、非法持有上開改造手槍、子彈及剝奪他人行動
    自由未遂之犯行，辯稱：當初伊交給莊玉麟的是模型槍，那
    是沒有殺傷力的，裡面沒有子彈，莊玉麟也知道是假槍；伊
    沒有要強押許仕宗回來云云。被告余宣誼、蔡旻學均矢口否
    認有何共同非法持有上開改造手槍、子彈之犯行，被告余宣
    誼辯稱：伊從未實際真正持有保管該槍、彈，伊下車係要幫
    許仕宗解圍云云；被告蔡旻學辯稱：伊不知道莊玉麟有帶槍
    ，伊也沒有摸到黑色側背包及摸到槍，當初也沒有說要妨害
    許仕宗之自由云云。
二、經查：
(一)、訊據被告黃建程於警詢、偵查中、原審審理時均坦承因其與
    被害人許仕宗間之上開債務糾紛，而將上開非法寄藏而持有
    之上開改造手槍、子彈，交由被告余宣誼、蔡旻學、證人即
    共犯莊玉麟持有向許仕宗討債，許仕宗如有不從即強押上車
    帶回上開茶行，嗣於上開時地，因莊玉麟持上開槍、彈下車
    ，實行剝奪許仕宗行動自由，脅迫許仕宗上車未果，莊玉麟
    即持上開槍、彈射傷許仕宗致受有上開傷害之事實（見第97
    72號偵查卷(二)第64頁反面、65頁反面、87頁、原審第281 號
    聲羈卷第6頁至7頁、原審卷第26頁至28頁、108頁反面、147
    頁、148頁反面、149頁反面、152 頁），並核與證人即共犯
    莊玉麟於警詢、偵查中、原審審理時所供證之情節大致相符
    （見警卷第2頁反面至4頁、偵查卷(二)第12頁、13頁、21頁反
    面、111頁、112頁、原審卷第25頁、80頁反面、157 頁反面
    、158頁至161頁），亦與證人即被害人許仕宗於偵查中及原
    審審理時指訴情節相符（見偵查卷(二)第43頁、44頁、原審卷
    第153頁至154頁），並有財團法人奇美醫院診斷證明書1 紙
    在卷足憑（見警卷第28頁），又被告黃建程、余宣誼、蔡旻
    學、證人即共犯莊玉麟等人共同持有之上開槍、彈雖未扣案
    ，惟證人即共犯莊玉麟既持上開槍、彈對被害人許仕宗射擊
    1 槍，而致被害人許仕宗受有上開傷害，足認上開槍枝、子
    彈1 顆均具有殺傷力。另該手槍未扣案，無從鑑定其種類，
    依據罪疑唯輕之原則，應為對被告等人為有利之認定，足見
    上開槍枝係為可發射子彈具有殺傷力之改造手槍，實可認定
    。且從被害人許仕宗受傷部位所取出之彈殼、彈頭、彈頭碎
    片各1顆送鑑驗結果，認係9MM制式彈殼乙節，此有內政部警
    政署刑事警察局99年4 月21日刑鑑字第0990039426號鑑驗書
    、附件照片4張在卷可稽（見第12854號偵查卷(一)第18頁、19
    頁），足見上開經射擊之子彈，應係為9MM 制式子彈，亦可
    認定，足見上開犯罪事實，應可認定。
(二)、被告黃建程於警詢時亦供稱：「（據余宣誼供述，你於案發
    前曾指使他前往該【金茗茶行】內拿取一個側背包並指示將
    該側背包拿給【螺雷】，是否有此事？你作何解釋？）我沒
    有叫他拿給【螺雷】，是【蜥蜴】說要防身，要去討債時防
    身用的，我們人在安南區【中洲寮】那裡時，是【蜥蜴】跟
    我說他們有看到【許仔】，說要去找他【收帳】時要防身用
    的，我才同意【蜥蜴】自己去茶行拿那一個【袋子】。」、
    「（該【袋子】『側背包』內放有何物？【蜥蜴】前往拿取
    該側背包時，你是否在場？）是一個黑色的袋子，放在一樓
    屋後的一個垃圾桶內，內有一把黑色的手槍，有子彈，但我
    不知道有幾顆，這個袋子是我一個朋友【黃俊傑】在死前『
    約98年8、9月間』寄放在我這裡的。我不在場，我有拿鑰匙
    給【蜥蜴】自己去拿那個袋子。」、「（據【螺雷】莊玉麟
    供述，案發前你曾接到某人電話，得知【許仔】人在台南市
    ○○路上的【台大檳榔攤】，於是你叫【蜥蜴】、【米血】
    、【螺雷】等人共同駕車先至【茶行】拿槍，再至【台大檳
    榔攤】等【許仔】出來，看到人時先由【米血】、【蜥蜴】
    下車找他談，再由他出面如遇反抗就開槍射他，是否屬實？
    ）沒有，話不是這樣，當時我們在安南區那裡時，有人打電
    話告訴我說【許仔】人在那裡，我才告訴【蜥蜴】他們，因
    為他們要幫我去找【許仔】討債，因此【蜥蜴】怕對方有帶
    【東西】『指槍械』，所以才跟我說要去茶行拿槍防身。」
    （見警卷第64頁反面、65頁反面）、於偵查中供述：「（他
    們要跟你拿槍時，有無事先跟你說？）有，他們說要防身，
    我有同意他們去拿。」（見偵查卷(二)第87頁）、於原審審理
    時亦供稱：「我在中華西路與民權路迴轉去和緯路，到永華
    路時，我才與他們三人分開。我只是要他們三人去帶許仕宗
    回茶行，但是我沒有要跟他們去。」、「我當晚都是跟被告
    余宣誼電話聯絡，所以他知道我是要他們三人把許仕宗帶回
    來。」、「我當時要被告莊玉麟、被告余宣誼、被告蔡旻學
    三人帶許仕宗到我的茶行，且要他們帶槍去，意思是如果許
    仕宗不願意的話，要拿槍強迫他來，並沒有要傷他的意思。
    」、「（你並沒有對他們做任何指示？）那時我叫他們去，
    他們去看到人時，我有叫他們去必要的時候把人帶回來，因
    為我們跟許仕宗都是朋友。」、「（你為何要問他們人在何
    處？）我怕他們無法處理這筆債務，所以最後一通電話，我
    們講話內容是【必要時就把他帶回來】。」（見原審卷第27
    頁、28頁、147頁反面、149頁反面）等語，足見被告黃建程
    確於上開時、地因向許仕宗討債，並指示余宣誼、蔡旻學及
    莊玉麟強押許仕宗上車以催討債務，又為遂行剝奪許仕宗行
    動自由之目的，由余宣誼提議持槍防身，黃建程乃將因非法
    寄藏而未經許可持有行為繼續中之上開改造手槍、子彈，在
    余宣誼、蔡旻學及莊玉麟於出發前往找許仕宗前，由余宣誼
    至黃建程所經營，位於台南市○○路560 號之茶行後方垃圾
    桶內，將黃建程置放上開非法寄藏可發射子彈具殺傷力之改
    造手槍1支（含彈匣1個）、子彈1 顆之黑色側背包取出，而
    與余宣誼、蔡旻學及莊玉麟共同未經許可而持有該改造手槍
    及子彈，應可認定，至被告黃建程於原審及本院審理時翻異
    前詞否認持有槍、彈及迴護被告余宣誼、蔡旻學渠等並未持
    有上開槍、彈等情（見原審卷147頁反面、148 頁反面、152
    頁反面、本院卷第172頁、173頁），實不足採信，又被告黃
    建程於本院審理時否認上開犯行，係辯稱：「（你什麼時候
    知道，你放在垃圾桶的槍是玩具槍？）98年那天我就知道，
    我朋友拿給我的時候我就知道，我在茶行有拿出來把玩，我
    就把它丟在垃圾桶內，如果是真槍，我不可能丟在隨手可得
    的垃圾桶內。」、「（如果你交給莊玉麟的是玩具槍，為何
    一開始不說明這點，這對你有利？）因為我向地下錢莊、當
    舖借很多錢，我被逼債，很多人找我，所以為了逃避債務我
    才這樣說。」等語（見本院卷第173 頁），惟核與被告黃建
    程於警詢時所供述：「（你是否有教唆綽號【蜥蜴】、【米
    血】及【螺雷】等人向「許仔」許仕宗催討債務？）那不是
    【教】『叫』，因為以前【蜥蜴】、【米血】都在我的茶行
    出入，跟我說他們沒有錢花用，我跟他們說我也沒有辦法，
    他們知道有很多人欠我錢，我跟他們說如果要錢花，就自己
    去討《催討債務》，討回來的錢可以先拿去花用，後來他們
    自己找【螺雷】一起去。」等語（見偵查卷(二)第62頁反面）
    ，並與其於原審審理時就何以將槍、彈放在屋外垃圾桶係知
    悉黑色側背包內裝有槍、彈乙節（見原審卷第152 頁）不一
    致，應認被告黃建程於本院審理時所為辯稱，無非係事後卸
    責之詞，不足採信。另證人即共犯莊玉麟雖於警詢、偵查中
    供述被告黃建程說如果許仕宗逃跑或不上車就對其開射云云
    ，非惟被告黃建程始終堅決否認，又證人即共犯莊玉麟於偵
    查中證述黃建程對伊說時余宣誼、蔡旻學在一、二十公尺外
    車上云云（見偵查卷(二)13頁）、於原審審理時亦結證被告黃
    建程並沒有這樣說等語（見原審卷第159 頁），且查無其他
    積極證據足資證明此部分為真實，自應為被告黃建程有利之
    認定，證人即共犯莊玉麟此部分之證述，自不足採。
(三)、證人即共犯莊玉麟於警詢時供稱：「（被害人於99年3 月17
    日凌晨2 時許，在本轄永華七街步行準備進入【萬象舞廳】
    後側門之際，突遭一名不詳男子攔住，雙方發生拉扯，警方
    現在提示案發當時監視錄影畫面，畫面中快步上前攔住被害
    人並試圖強押被害人上車之男子是否為你本人？你當時的穿
    著為何？）是我沒錯。我穿長袖深色的毛線衣，黑色長褲。
    」、「（你為何要下車強押被害人上車，意圖為何？有無手
    持兇器？）那時我是要【許仔】上車，並跟他說有人要跟他
    談債務的事。當時我有插一把手槍在前腰際上，結果被【許
    仔】碰觸到，他要搶奪我的槍，雙方就發生拉扯，我就叫車
    上的人快下來幫忙，【許仔】要逃跑《往北一永華路》，我
    就拔出手槍，並看到手槍的擊錘已在後，心想只要嚇嚇他而
    已，於是就朝被害人後方地上開了一槍，結果打中【許仔】
    ，我見他倒地，即馬上回頭準備上車，同時看到【蜥蜴】已
    經下車，於是我們二個人坐上原車逃逸。」、「（當時作案
    之槍枝為何？現於何處？來源為何？）是【蜥蜴】拿給我的
    ，是92的改造手槍，槍身是黑色的，我在現場開了一槍，好
    像還剩2 、3 顆子彈。」、「（為何只有你一個人下車？車
    上其他同夥是否有人下車協助？）原本【建程】是叫【米血
    】與【蜥蜴】先下車去與【許仔】談債務的事，如果談不攏
    ，再由我出面，如果【許仔】要逃跑，就開槍射他，但他們
    二個都不敢下去，一直推託給我叫我下去。當時只有【蜥蜴
    】下車要幫忙。」、「【建程】跟我們三人說他有接到電話
    ，對方說【許仔】人在武聖路一處檳榔攤內，就叫【蜥蜴】
    先去拿【東西】，於是我們三人就由【米血】開車至臺南市
    安平區○○○街460 巷內的一處空地，由【蜥蜴】下車走入
    空地內，約過1、2分鐘後，返回車內，我見【蜥蜴】拿了一
    個側背包上車，並從側背包內取出1 把黑色的手槍交給我。
    」、「（會知道該男子就是【許仔】？）我不認識【許仔】
    ，是【蜥蜴】告訴我說那個人就是【許仔】，於是我就馬上
    下車。」（見警卷第2頁至4頁），於偵查中亦供稱：「（余
    宣誼知道包包裏面裝的是什麼？）我在車上就有把包包打開
    ，當時蔡旻學及余宣誼都有在車上。」、「（在車上把槍拿
    出來時，車內其他人有無看到？）印象中應該有。」、「（
    他們是否知道你袋子裡裝槍？）知道，之前黃建程叫余宣誼
    去把垃圾桶底下的東西拿出來時，我們三個人都有在場。」
    （見偵查卷(二)第81頁、113 頁）等語，並有監視器擷取槍擊
    案發現場畫面在卷可憑（見警卷第43頁至49頁），且證人即
    被害人許仕宗於偵查中證述：「（從頭到尾，是否都只有一
    個人？）我被對方推倒後，有個叫『蜥蜴』的人從右後座下
    車，他下車以後，拿槍的人就對我開槍。」、「（那台車上
    還有誰？）米血開車，因為他們的玻璃是透明的，所以我看
    的到。」等語（見偵查卷(二)第43頁）、於原審審理時亦結證
    莊玉麟有喊叫他們下車來幫忙乙情，本院綜合被告黃建程、
    證人即共犯莊玉麟上開所為之證述，被告蔡旻學案發所駕駛
    之自小客車係被告余宣誼向證人梁明恩所借用乙節，並經證
    人梁明恩於警詢時證述明確（見警卷第22頁、23頁），並為
    被告余宣誼、蔡旻學所不爭執，可知被告余宣誼、蔡旻學因
    與被害人許仕宗認識，因而推由證人莊玉麟持上開槍、彈下
    車，期間證人即共犯莊玉麟曾向車內之被告余宣誼、蔡旻學
    要求幫忙，被告余宣誼遂下車，應認被告余宣誼係為實行剝
    奪被害人許仕宗行動自由之犯行，實可認定，否則被告余宣
    誼實不必大費周章向證人梁明恩借車，故而被告余宣誼所辯
    其下車係幫許仕宗云云，不足採信。足認被告係由余宣誼至
    黃建程所經營之上開茶行後方垃圾桶內，將黃建程置放上開
    非法寄藏可發射子彈具殺傷力之改造手槍1支（含彈匣1個）
    、子彈1 顆之黑色側背包取出，而與余宣誼、蔡旻學及莊玉
    麟共同未經許可而持有該改造手槍及子彈。而於99年3 月17
    日凌晨2 時22分許，由蔡旻學駕駛余宣誼向不知情之梁明恩
    所借得之車牌號碼9882 -XQ號自小客車搭載余宣誼及莊玉麟
    ，尾隨許仕宗前往台南市○○路與永華七街口，由莊玉麟下
    車伸手攬抱住步行於該處之許仕宗，強制許仕宗必須跟隨其
    上車，因許仕宗不肯就範，莊玉麟旋即取出上開槍枝，欲以
    此脅迫之非法方式剝奪許仕宗之行動自由，許仕宗見狀遂出
    手欲搶走莊玉麟所持有之槍、彈，莊玉麟便徒手將許仕宗推
    倒在地，余宣誼此時亦立即下車，莊玉麟則於推倒許仕宗之
    同時，竟另起傷害之犯意，持槍朝許仕宗之腿部射擊，致許
    仕宗受有左側股骨開放性骨折、左側髖及大腿開放性傷口等
    傷害（傷害部分未據告訴），余宣誼、蔡旻學及莊玉麟見許
    仕宗遭子彈擊中，旋即上車逃離現場，故妨害自由並未得逞
    而未遂，實可認定。至證人即共犯莊玉麟於偵查中及原審審
    理時所為係黃建程私下要伊帶槍，余宣誼、蔡旻學不在旁邊
    云云（見偵查卷(二)第81頁、原審卷第159 頁）、及於本院審
    理時結證黃建程所交付之槍枝係模型槍，裡面沒有子彈云云
    （見本院卷第157頁至169頁），非但與其於本院移審接押訊
    問時所稱黃建程交給伊的是真槍云云歧異（見本院卷第74頁
    反面），且核與本院上開所認定之事實不符，顯係為不實之
    證述，證人即被害人許仕宗於原審審理時證述余宣誼沒有下
    車云云，亦核與事實不符，均不足採信。至證人即共犯莊玉
    麟於警詢及原審審理時雖證述：該槍是92改造手槍，裡面的
    子彈還有2、3顆云云（見警卷第3 頁、原審卷第25頁），惟
    查證人黃建程於警詢時供稱：有子彈，但我不知道有幾顆；
    於偵查中供述伊沒有試射云云（見偵查卷(二)第64反面、第87
    頁）、另證人即共犯莊玉麟於本院審理時結證：伊持有之槍
    枝，其中子彈是改造子彈云云（見本院卷第168 頁），亦核
    與上開鑑驗結果，被害人許仕宗遭射傷所取出之彈殼等物，
    係9MM 制式彈殼，應認當時證人即共犯莊玉麟所射擊之子彈
    ，應係9MM 制式子彈不相符合，另尚未扣得其餘子彈，並取
    樣鑑定，故而應認證人即共犯莊玉麟當時持有之子彈，僅係
    9MM制式子彈1顆，尚無其他證據足以證明被告黃建程等尚持
    有其餘子彈，證人即共犯莊玉麟上開所為有利被告黃建程、
    余宣誼、蔡旻學之證述，自不足採信，被告蔡旻學上開所辯
    ，亦顯不可採。
三、又按共同實行犯罪行為之人，在合同意思範圍以內，各自分
    擔犯罪行為之一部，相互利用他人之行為，以達其犯罪之目
    的者，即應對於全部所發生之結果，共同負責，不問犯罪動
    機起於何人，亦不必每一階段犯行，均經參與。且關於犯意
    聯絡，不限於事前有所協議，其於行為當時，基於相互之認
    識，以共同犯罪之意思參與者，亦無礙於共同正犯之成立。
    查被告黃建銘、余宣誼、蔡旻學與莊玉麟等於為事實欄所示
    之犯行時，既係基於共同之犯意聯絡，由被告黃建銘將上開
    改造手槍、子彈交付予被告余宣誼、蔡旻學與莊玉麟等人共
    同持有，余宣誼並借得上開梁明恩之自小客車，交由蔡旻學
    駕駛，搭載余宣誼與莊玉麟尾隨許仕宗至案發地點，並由莊
    玉麟持之實行剝奪被害人許仕宗行動自由。則無論是否實際
    將上開改造手槍、子彈置於自己實力支配之下，被告黃建銘
    、余宣誼、蔡旻學與莊玉麟等均應對非法持有上開改造手槍
    、子彈及妨害自由未遂等犯行共同負責，均應論以共同正犯
    。
四、綜上所述，被告黃建銘、余宣誼、蔡旻學所辯均不足採信，
    被告黃建銘所為非法寄藏可發射子彈具殺傷力之槍枝罪、剝
    奪他人行動自由未遂罪之犯行；被告余宣誼、蔡旻學所為非
    法持有可發射子彈具殺傷力之槍枝罪、剝奪他人行動自由未
    遂罪之犯行，均足堪認定，本件事證明確，應均依法論科。
參、論罪科刑之理由
一、被告黃建程交付被告余宣誼、蔡旻學、證人即共犯莊玉麟之
    改造手槍及子彈，係屬槍砲彈藥刀械管制條例第4條第1項第
    1款、第2款規定明文查禁之槍砲、彈藥，依同條例第5 條規
    定，非經中央主管機關許可，不得製造、販賣、運輸、轉讓
    、出租、出借、持有、寄藏或陳列。而稱寄藏者，係指行為
    人受他人之委託，而代為收藏，使不易為人發現之謂，申言
    之，行為人於主觀上有為人寄藏之故意，在客觀上有為保管
    藏匿之行為即該當之，本件被告黃建程受該年籍不詳姓名「
    黃俊傑」之成年男子所委託，代為保管上開可發射子彈具有
    殺傷力之改造手槍、具有殺傷力之子彈，並將之藏放於上述
    金茗茶行垃圾桶內，而後交由共同被告莊玉麟持以犯妨害自
    由未遂犯行，核被告黃建程所為，係犯槍砲彈藥刀械管制條
    例第8條第4項之未經許可寄藏可發射子彈具有殺傷力之改造
    手槍罪、同條例第12條第4 項之未經許可寄藏子彈罪及刑法
    第302條第3項、第1 項之妨害自由未遂罪。再按槍砲彈藥刀
    械管制條例第8條第4項、第12條第4 項之罪，係將「持有」
    與「寄藏」為分別之處罰規定，單純之「持有」，固不包括
    「寄藏」，但寄藏之受人委託代為保管，其保管之本身所為
    之「持有」，既係「寄藏」之當然結果，法律上自宜僅就「
    寄藏」行為為包括之評價，不應另就「持有」予以論罪（最
    高法院74年臺上字第34號判例意旨參照），故被告「持有」
    上開改造手槍、子彈之行為，係「寄藏」之當然結果，不另
    論罪。又被告黃建程所犯妨害自由犯行，僅止於未遂階段，
    爰依刑法第25條第2項規定減輕其刑。
二、被告黃建程以一行為，同時寄藏可發射子彈具有殺傷力之改
    造手槍、及具有殺傷力之子彈，係觸犯未經許可寄藏可發射
    子彈具有殺傷力之改造手槍及未經許可寄藏子彈二罪名，為
    同時侵害數法益，係屬一行為而觸犯數罪名為想像競合犯，
    應依刑法第55條前段之規定，從一重之槍砲彈藥刀械管制條
    例第8條第4項之未經許可寄藏可發射子彈具有殺傷力之改造
    手槍罪處斷。復按未經許可，持有槍、彈，若以之犯他罪，
    兩罪間之關係如何，端視開始持有之原因、動機或目的為斷
    。如早已非法持有槍、彈，後另起意犯罪，或意圖犯甲罪而
    持有槍、彈，卻持以犯乙罪，均應以數罪併罰論處；必因意
    圖犯某罪而持有槍、彈，嗣於繼續持有中，果持之以犯該罪
    ，兩罪間，依其情節，始得依想像競合犯或刑法修正前牽連
    犯之裁判上一罪關係從一重處斷（最高法院97年度台上字第
    1836號、93年度台上字第2393號判決意旨參照）。查被告黃
    建程非法寄藏上揭改造手槍、子彈之初，並無持以剝奪被害
    人許仕宗行動自由之意，而係事後另行起意犯剝奪他人行動
    自由未遂罪，其所犯未經許可寄藏可發射子彈具有殺傷力之
    改造手槍罪及剝奪他人行動自由未遂二罪間，犯意各別，行
    為互殊，應予分論併罰。
三、另被告余宣誼、蔡旻學所為，均係犯違反槍砲彈藥刀械管制
    條例第8條第4項之未經許可持有可發射子彈之改造手槍罪、
    同法第12條第4項之未經許可持有子彈罪，及刑法第302條第
    3項、第1項之剝奪他人行動自由未遂罪。
四、被告余宣誼、蔡旻學以一行為，同時持有可發射子彈具有殺
    傷力之改造手槍、及具有殺傷力之子彈，均係觸犯未經許可
    持有可發射子彈具有殺傷力之改造手槍及未經許可持有子彈
    二罪名，為同時侵害數法益，係屬一行為而觸犯數罪名為想
    像競合犯，均應依刑法第55條前段之規定，從一重之槍砲彈
    藥刀械管制條例第8條第4項之未經許可持有可發射子彈具有
    殺傷力之改造手槍罪處斷。又被告余宣誼、蔡旻學共同持有
    上開改造手槍之犯行，均係為遂行強押被害人許仕宗上車之
    剝奪妨害自由犯行，亦屬一行為觸犯數罪名，應依刑法第55
    條前段規定，從一法定刑較重之未經許可持有可發射子彈具
    有殺傷力之改造手槍罪處斷。
五、被告黃建程、余宣誼、蔡旻學與證人即共犯莊玉麟間，就所
    犯未經許可持有可發射子彈之改造手槍罪（被告黃建程上開
    「持有」上開改造手槍、子彈之行為，係「寄藏」之當然結
    果）、剝奪他人行動自由未遂罪部分，有犯意聯絡及行為分
    擔，均應成立共同正犯。
肆、本院撤銷改判及維持原判決之理由
一、撤銷改判部分【即黃建程意圖犯罪而出借可發射子彈具殺傷
    力之槍枝罪部分】
(一)、原審以被告黃建程所犯意圖犯罪而出借可發射子彈具有殺傷
    力之槍枝罪與所犯剝奪他人行動自由未遂罪，二罪罪證明確
    ，且具有想像競合犯關係，因而予以論罪科刑，固非無見，
    然查：被告黃建程被訴意圖犯罪而出借可發射子彈具有殺傷
    力之槍彈罪，依後所述，尚屬不能證明，原審疏未詳查，致
    認被告黃建程另犯意圖犯罪而出借可發射子彈具殺傷力之槍
    枝罪，實有未洽。
(二)、被告黃建程上訴意旨猶否認犯罪，因而指摘原判決此部分不
    當，雖無理由，然原判決此部分既有上揭可議之處，就此部
    分即屬無法維持，自應由本院將原判決此部分【即黃建程意
    圖犯罪而出借可發射子彈具殺傷力之槍枝罪部分】暨定應執
    行部分均予以撤銷改判，以期適法。
(三)、爰審酌被告以槍枝剝奪被害人許仕宗行動自由，顯然藐視公
    共規範，欠缺守法觀念，造成社會治安之潛在性危害，犯後
    之態度，並兼衡其素行、犯罪動機、目的、手段、對社會治
    安影響程度、所生之危害等一切情狀，就被告黃建程所犯剝
    奪他人行動自由未遂罪部分，量處有期徒刑一年六月。
(四)、另未扣案可發射子彈具有殺傷力之改造手槍1枝（含彈匣1個
    ），係違禁物，不能證明業已滅失，爰依刑法第38條第1 項
    第1款之規定宣告沒收。又已發射之子彈1顆，僅剩彈頭及碎
    片，而失其違禁物之性質，故不予宣告沒收。
二、上訴駁回部分【即黃建程就非法寄藏可發射子彈具殺傷力之
    槍枝罪上訴部分；余宣誼、蔡旻學上訴部分】
(一)、原審就被告黃建程所犯非法寄藏可發射子彈具殺傷力之槍枝
    罪；被告余宣誼、蔡旻學所犯非法持有可發射子彈具殺傷力
    之槍枝罪，認被告黃建程、余宣誼、蔡旻學罪證明確，因而
    適用槍砲彈藥刀械管制條例第8條第4項、第12條第4 項，刑
    法第11條前段、第28條、第302 條第3項、第1項、第25條、
    第55條、第42條第3項、第38條第1項第1款、刑法施行法第1
    條之1 之規定，並審酌被告黃建程、余宣誼、蔡旻學之素行
    、犯罪動機、目的、手段，持有槍、彈破壞社會秩序，並已
    開槍傷及被害人，被告黃建程、余宣誼、蔡旻學持有之槍、
    彈數量不多，並兼衡被告等非法持有上開改造手槍、子彈，
    危害人身安全及社會秩序至鉅等一切情狀，分別量處被告黃
    建程有期徒刑三年六月，併科罰金新臺幣3 萬元；被告余宣
    誼有期徒刑三年八月，併科罰金新臺幣3 萬元；被告蔡旻學
    有期徒刑三年六月，併科罰金新臺幣3 萬元，復就罰金部分
    ，均諭知易服勞役之折算標準。並敘明具有殺傷力之改造手
    槍1枝（含彈匣1個），屬違禁物，雖未扣案，但不能證明業
    已滅失，應依刑法第38條第1項第1款之規定併宣告沒收。而
    已發射之子彈1 顆，已失子彈結構及性能，不具殺傷力，自
    非屬違禁物，爰不予以宣告沒收。
(二)、本院審酌被告黃建程、余宣誼、蔡旻學任意非法持有上開改
    造手槍、子彈，欠缺守法觀念，造成社會治安之潛在性危害
    ，且非法持有上開改造手槍子彈進而傷害被害人許仕宗，惡
    性非輕等情，因認原判決各量處被告黃建程、余宣誼、蔡旻
    學上開刑度，實無違一般人民之法律感情，量刑與被告之罪
    責亦未失衡，是認符合罪刑相當原則。本院經核原判決認事
    用法俱無不合，量刑亦稱妥適，被告黃建程、余宣誼、蔡旻
    學上訴意旨猶均否認上開犯行，因而指摘原判決不當，均為
    無理由，應予駁回，並就被告黃建程部分與上開撤銷改判所
    處之刑，定應執行刑如主文第四項所示，並就罰金部分諭知
    如易服勞役之折算標準。
三、公訴意旨另以：被告黃建程與許仕宗因有債務糾紛，黃建程
    為向許仕宗追討債務，遂與余宣誼、蔡旻學及莊玉麟共同基
    於犯意聯絡，由黃建程於民國（下同）99年3 月16日晚上，
    在台南市安南區與余宣誼、蔡旻學及莊玉麟會合，並指示余
    宣誼、蔡旻學及莊玉麟於指定時、地強押許仕宗上車以催討
    債務，黃建程明知余宣誼、蔡旻學及莊玉麟係受其指示欲強
    押許仕宗上車，竟仍意圖供自己及余宣誼、蔡旻學、莊玉麟
    犯罪之用，而交代余宣誼、蔡旻學及莊玉麟於出發前往找許
    仕宗前，先至黃建程所經營，位於台南市○○路560 號之茶
    行後方垃圾桶內，將黃建程於98年8、9月間，未經許可為已
    死亡之黃俊傑所寄藏之可發射子彈具殺傷力之槍、彈取出，
    出借該槍、彈予余宣誼、蔡旻學及莊玉麟，由余宣誼、蔡旻
    學及莊玉麟共同未經許可而持有該槍、彈，因認被告黃建程
    涉犯有槍砲彈藥刀械管制條例第8條第3項、第12條第3 項之
    意圖供自己或他人犯罪之用而出借槍、彈罪嫌云云。惟按槍
    砲彈藥刀械管制條例第8條第3項、第12條第3 項之意圖供自
    己或他人犯罪之用而出借槍、彈罪，應以行為人有「出借」
    之犯意為必要，並非謂一有交付行為即成立「出借」罪（最
    高法院95年度台上字第7043號、98年度台上字第5766號判決
    意旨可資參照），查被告黃建程既係於上開時、地明知年籍
    不詳姓名「黃俊傑」之成年男子所委託保管之黑色改造手槍
    一支（含彈匣1個）及口徑9MM之制式子彈1 顆，係分別為可
    發射子彈具有殺傷力之改造手槍及具有殺傷力之子彈，非經
    許可，不得持有、寄藏，竟未經許可，自斯時起，受該成年
    男子之委託代為保管上開具可發射子彈具有殺傷力之改造手
    槍及具有殺傷力之子彈，並將之藏放在其上址茶行1 樓屋後
    垃圾桶內（槍、彈在黑色側背包內）而持有之。嗣黃建程因
    上開債務糾紛之事，將原持有之上開槍、彈交由余宣誼、蔡
    旻學與莊玉麟，經莊玉麟持槍槍擊被害人許仕宗，致被害人
    受傷倒地後，余宣誼、蔡旻學與莊玉麟即逃離現場等情，已
    如前述。則黃建程顯非意圖供犯罪之用而非法出借槍、彈，
    而係在持有行為繼續中另行起意與余宣誼、蔡旻學與莊玉麟
    共同持有該槍、彈犯罪，自難認被告黃建程係意圖供犯罪而
    未經許可出借上開槍、彈，核與上開條例第8條第3項、第12
    條第3 項之構成要件不符，應認被告黃建程被訴此部分犯行
    ，尚屬不能證明，惟此部分與上開已論罪科刑之妨害自由未
    遂部分，係想像競合犯之關係，為裁判上之一罪，爰不另為
    無罪之諭知。
伍、適用之法律
一、刑事訴訟法第368條、第369條第1項前段、第364條、第299
    條第1項前段。
二、刑法第28條、第302條第3項、第1項、第25條、第42條第3項
    、第51條第5款、第38條第1項第1款、刑法施行法第1條之1
    。
本案經檢察官郭珍妮到庭執行職務。
中    華    民    國  100    年     4     月    6    日
                  刑事第四庭    審判長法  官  吳志誠
                                      法  官  羅心芳
                                      法  官  吳森豐
以上正本證明與原本無異。
如不服本判決應於收受送達後10日內向本院提出上訴書狀，其未
敘述上訴理由者，並得於提起上訴後10日內向本院補提理由書（
均須按他造當事人之人數附繕本）「切勿逕送上級法院」。
                                      書記官  岑  玢
中    華    民    國  100    年     4     月    6    日
所犯法條
中華民國刑法第302條
私行拘禁或以其他非法方法，剝奪人之行動自由者，處5年以下
有期徒刑、拘役或 3 百元以下罰金。
因而致人於死者，處無期徒刑或7年以上有期徒刑，致重傷者，
處 3 年以上 10 年以下有期徒刑。
第 1 項之未遂犯罰之。
槍砲彈藥刀械管制條例第8條
未經許可，製造、販賣或運輸鋼筆槍、瓦斯槍、麻醉槍、獵槍、
空氣槍或第4條第1項第1款所定其他可發射金屬或子彈具有殺傷
力之各式槍砲者，處無期徒刑或5年以上有期徒刑，併科新臺幣1
千萬元以下罰金。
未經許可，轉讓、出租或出借前項所列槍枝者，處5年以上有期
徒刑，併科新臺幣 1 千萬元以下罰金。
意圖供自己或他人犯罪之用，而犯前二項之罪者，處無期徒刑或
7 年以上有期徒刑，併科新臺幣 1 千萬元以下罰金。
未經許可，持有、寄藏或意圖販賣而陳列第1項所列槍枝者，處3
年以上10 年以下有期徒刑，併科新臺幣 700 萬元以下罰金。
第 1 項至第 3 項之未遂犯罰之。
槍砲彈藥刀械管制條例第12條
未經許可，製造、販賣或運輸子彈者，處1年以上7年以下有期徒
刑，併科新台幣 500 萬元以下罰金。
未經許可，轉讓、出租或出借子彈者，處6月以上5年以下有期徒
刑，併科新台幣 300 萬元以下罰金。
意圖供自己或他人犯罪之用，而犯前二項之罪者，處3年以上10
年以下有期徒刑，併科新台幣 700 萬元以下罰金。
未經許可，持有、寄藏或意圖販賣而陳列子彈者，處5年以下有
期徒刑，併科新台幣 300 萬元以下罰金。
第 1 項至第 3 項之未遂犯罰之。